【裁判字號】    95,易,3454
【裁判日期】    951229
【裁判案由】    業務侵占
【裁判全文】
臺灣臺中地方法院刑事判決              95年度易字第3454號
公  訴  人  臺灣臺中地方法院檢察署檢察官
被      告  甲○○
上列被告因業務侵占案件，經檢察官提起公訴（95年度偵字第
22139號），經本院合議庭裁定改依簡式審判程序審理，判決如
下：
    主    文
甲○○連續意圖為自己不法之所有，而侵占對於業務上所持有之
物，處有期徒刑柒月。緩刑貳年。
    犯罪事實及理由
一、犯罪事實：甲○○係任職於聯安保全股份有限公司（下稱聯
    安公司），並受聯安公司指派，至位在臺中縣太平市○○街
    21 號之「太平誠洲二期社區」擔任管理員，負責代該社區
    管理委員會向住戶收取管理費等相關費用，並應繳回予該社
    區管理委員會，而為從事業務之人。詎基於意圖為自己不法
    所有之概括犯意，自民國94年8月17日至同年9月15日止，連
    續將其陸續代收之前述管理費等費用挪為私用而侵吞入己，
    共計侵占新臺幣（下同）9萬3838元。嗣經聯安公司清查並
    因此代墊其所侵占之款項予該社區管理委員會後，始發現上
    情。
二、證據名稱：
(一)、被告甲○○於偵查及本院審理時之自白。
(二)、證人即告訴人聯安公司之告訴代理人乙○○於偵訊中之證述
    。
(三)、合作金庫銀行匯款單、切結書、應徵人員資料卡、侵占明細
    表各1紙及聯安公司收費單45紙等在卷可參。
三、論罪科刑部分：
(一)、查被告係告訴人聯安公司派駐在臺中縣太平市○○街21號之
    「太平誠洲二期社區」之管理員，負責代該社區管理委員會
    向住戶收取管理費等相關費用，並應繳回予該社區管理委員
    會之工作，屬從事業務之人，故核被告所為，係犯刑法第33
    6條第2項之業務侵占罪。
(二)、被告行為後，刑法業於94年1月7日修正，於同年2月2日公布
    ，於95年7月1日施行。按行為後法律有變更者，適用行為時
    之法律，但行為後之法律有利於行為人者，適用最有利於行
    為人之法律，修正後現行刑法第2條第1項定有明文。此條規
    定乃與刑法第1條罪刑法定主義契合，而貫徹法律禁止溯及
    既往原則，係規範行為後法律變更所生新舊法律比較適用之
    準據法，是刑法第2條本身雖經修正，但刑法第2條既屬適用
    法律之準據法，本身尚無比較新舊法之問題，應一律適用裁
    判時之現行刑法第2條規定以決定適用之刑罰法律，先予敘
    明。又本次刑法修正之比較新舊法，應就罪刑有關之共犯、
    未遂犯、想像競合犯、牽連犯、連續犯、結合犯，以及累犯
    加重、自首減輕暨其他法定加減原因（如身分加減）與加減
    例等一切情形，綜其全部罪刑之結果而為比較，最高法院95
    年5月23日著有95年度第8次刑庭會議決議可資參照。經查：
１、被告行為後，刑法第33條第5款業於94年2月2日修正公布，
    並自95年7月1日起施行；修正後刑法第33條第5款規定「罰
    金：新臺幣一千元以上，以百元計算之。」，與修正前刑法
    第33條第5款規定「罰金：一元以上。」不同。比較新舊法
    結果，以舊法較有利於行為人，故依刑法第2條第1項前段規
    定，本案關於刑法第336條第2項業務侵占罪之法定刑罰金部
    分，自應適用行為時之法律即修正前刑法第33條第5款規定
    決定其罰金部分之法定刑。
２、刑法於94年2月2日修正公布，並於95年7月1日生效施行，修
    正前之刑法第56條連續犯規定已於修正中被刪除，此刪除雖
    非犯罪構成要件之變更，但顯已影響行為人刑罰之法律效果
    ，自屬法律有變更，新舊法比較結果，新法並未較有利於行
    為人，依刑法第2條第1項前段規定，仍應適用較有利於被告
    之行為時法即適用修正前刑法第56條連續犯之規定，論以一
    罪。是被告多次多次侵占該等管理費等費用之所為，時間緊
    接，所犯罪名相同，顯係基於概括之犯意為之，為連續犯，
    爰依修正前刑法第56條之規定以一罪論，並加重其刑。
３、綜合上述各條文修正前、後之比較，揆諸前揭最高法院決議
    及修正後刑法第二條第一項規定之「從舊、從輕」原則，本
    院審酌若依新法規定，被告所犯連續業務侵占罪，自應以一
    體適用修正前刑法之規定，較有利於被告。是本案應適用修
    正前刑法之規定予以論處。
(三)、爰審酌被告犯罪之動機、目的、手段、侵占之金額，犯罪後
    坦認犯行，頗具悔意，且業已與與告訴人公司達成民事和解
    ，取得諒解，有和解書乙紙在卷可參等一切情狀，量處如主
    文所示之刑，以資懲儆。
(四)、被告行為後，刑法有關緩刑之規定雖亦經修正，惟緩刑之規
    定，並非關於行為可罰性之刑罰法律規範，應無新刑法第2
    條第1項之適用，故犯罪在新法施行前，於新刑法施行後裁
    判，關於緩刑之宣告，自應適用修正後刑法第74條之規定，
    此有最高法院95年度第8次刑事庭會議紀錄可考。此部分就
    緩刑之諭知，自應適用新法。又被告素行良好，未曾有其他
    犯案紀錄，且被告於本院審理時業與告訴人公司達成和解，
    有和解書乙份在卷可佐，被告歷經本次偵、審之教訓，當知
    所警惕，信無再犯之虞，本院認其所宣告之刑，以暫不執行
    為適當，故諭知緩刑2年，以啟自新。
據上論斷，應依刑事訴訟法第299條第1項前段、第273條之1第1
項、刑法第2條第1項前段、第336條第2項、修正前刑法第56 條
、第74條第1項第1款，修正前罰金罰鍰提高標準條例第1條前段
，判決如主文。
中    華    民    國    95    年    12    月    29    日
                        臺灣臺中地方法院刑事第五庭
                            法  官  劉麗瑛
上正本證明與原本無異。
如不服本判決，應於送達後10日內向本院提出上訴狀（須附繕本
），上訴於臺灣高等法院臺中分院。
                            書記官  王玟
中    華    民    國    95    年    12    月    29    日
附錄論罪科刑法條
中華民國刑法第336條
對於公務上或因公益所持有之物，犯前條第 1 項之罪者，處 1
年以上 7 年以下有期徒刑，得併科 5 千元以下罰金。
對於業務上所持有之物，犯前條第 1 項之罪者，處 6 月以上
5 年以下有期徒刑，得併科 3 千元以下罰金。
前二項之未遂犯罰之。


司法院資訊處製作；財團法人民間司法改革基金會備份。
